臺灣橋頭地方法院民事判決
110年度醫簡上字第2號
上  訴  人  吳柏樟  

被上訴人    徐山琳  
被上訴人    長庚醫療財團法人高雄長庚紀念醫院

法定代理人  王植熙  
共      同
訴訟代理人  李曉萍  
            邱潔婷  
上列當事人間請求損害賠償事件，上訴人對於民國110年9月30日
本院橋頭簡易庭110年度橋醫簡字第1號第一審判決提起上訴，本
院合議庭於111年3月23日言詞辯論終結，判決如下：
  主  文
上訴駁回。
第二審訴訟費用由上訴人負擔。 
    事實及理由
一、上訴人未於最後言詞辯論期日到場，核無民事訴訟法第386 
    條各款所列情形，爰依被上訴人之聲請，由其一造辯論而為
    判決（上訴人因下雨天而遲誤言詞辯論期日，並非正當理由
    ，附此敘明）。
二、上訴人起訴主張：上訴人於民國107 年4 月26日，因騎乘機
    車發生車禍，經救護車送往被上訴人長庚醫療財團法人高雄
    長庚紀念醫院（下稱高雄長庚醫院）接受治療，並由該院主
    治醫師即被上訴人徐山琳以X 光片檢查判斷上訴人之傷勢為
    前十字韌帶骨折及股骨骨折，復於同年5 月3 日進行髖關節
    鏡碎骨移除及膝關節鏡右膝前十字韌帶撕裂性骨折縫合手術
    （下稱系爭手術）。然而，上訴人在系爭手術進行後，右膝
    不適未獲得明顯緩解，且多次向醫師表示欲進一步以核磁共
    振檢查膝蓋是否有其他異狀，亦遭否決，更被揶揄是個性容
    易緊張想太多之病人，但上訴人因膝部復健之恢復狀況明顯
    不如預期，自行前往高雄醫學大學附設中和紀念醫院（下稱
    中和紀念醫院）尋求診治後，即經該院醫師以全膝MRI 核磁
    共振造影掃描結果，發現上訴人右膝之右十字韌帶完全斷裂
    骨折，事後更於108 年2 月23日經高雄榮民總醫院（下稱高
    雄榮民醫院）醫師安排進行後十字韌帶手術。因此，上訴人
    右膝後十字韌帶之傷勢在車禍事故發生後既已造成，且該傷
    勢並非很難診斷之傷勢，被上訴人徐山琳卻疏忽未進行相關
    檢查以發現，導致上訴人因誤診衍生後續長達1 年以上之生
    活苦痛、額外開刀鉅額及承受復建心力時程，請求被上訴人
    徐山琳與其僱主即被上訴人高雄長庚醫院應共同賠償上訴人
    之損失共新臺幣（下同）25萬元，爰依民法侵權行為法律關
    係提起本訴等語。並於原審聲明：被上訴人應給付上訴人25
    萬元，及自107 年4 月26日起至清償日止，按年息5 ％計算
    之利息。
三、被上訴人則以：上訴人於107 年4 月26日搭乘救護車至被上
    訴人高雄長庚醫院急診就診，主訴發生車禍，右髖骨及左手
    腕疼痛，急診室醫師醫囑進行胸腔、左手腕、骨盆腔及右髖
    關節等X 光檢查後，報告顯示上訴人之右側髖關節骨折脫臼
    與股骨頭凹陷骨折，於是照會骨科醫師施行徒手骨折復位術
    ，術後上訴人之右髖關節順利復位，惟骨折患處仍有骨頭碎
    片須施行手術移除。嗣上訴人在107 年4 月27日主訴右膝不
    適，X 光檢查報告顯示其右膝脛骨脊骨折，主治醫師即被上
    訴人徐山琳遂於同年5月3 日對上訴人施行系爭手術，同時
    檢查確認上訴人之右膝後十字韌帶無鬆動情形，且術後上訴
    人除反映手術傷口疼痛外，並無其他不適之主訴，因而於同
    年5 月7 日出院，改為門診追蹤及復建。而上訴人於門診追
    蹤期間病情穩定恢復，未曾提及後十字韌帶骨折之主訴，且
    107 年7 月4 日回診時已可正常行走，經被上訴人徐山琳檢
    查上訴人之右膝前、後十字韌帶亦穩定無鬆動；又上訴人在
    同年7 月27日至被上訴人高雄長庚醫院之復健科門診回診，
    經復健科醫師檢查其右膝前、後十字韌帶之穩定度亦正常，
    是以，上訴人起訴主張被上訴人徐山琳有誤診情事，顯非事
    實。再者，本案經高雄市政府衛生局醫事審議委員會檢附病
    歷資料諮詢專家意見後，亦認在醫療常規上，若病人沒有新
    的受傷事故或理學檢查未懷疑其他病灶時，醫師未再安排核
    磁共振檢查，並未違反醫療上必要之注意義務此情明確，故
    被上訴人徐山琳對上訴人之醫療處置無任何疏失，上訴人請
    求被上訴人應共同賠償其損害並無理由等詞置辯。並於原審
    聲明：上訴人之訴駁回。
四、原審審理結果，判決上訴人全部敗訴，上訴人不服，提起上
    訴，並於本院聲明：㈠原判決廢棄。㈡被上訴人應給付上訴人
    25萬元，及自起訴狀繕本送達翌日起至清償日止，按年息5 
    ％計算之利息。被上訴人對上訴人之上訴則於本院聲明：上
    訴駁回。
五、兩造不爭執事項
  ㈠上訴人於107年4月26日下午4時24分許，因騎乘機車發生車禍
    ，經送往被上訴人高雄長庚醫院接受治療，並於107年5月3
    日由該院醫師即被上訴人徐山琳依檢查結果為其進行系爭手
    術。
  ㈡上訴人進行系爭手術後，於107年7月4日至被上訴人高雄長庚
    醫院進行門診回診時，經被上訴人徐山琳進行理學檢查結果
    為：走路順暢，無活動限制且腳趾活動良好，復經被上訴人
    徐山琳施以右膝「Lachman test」、「Posterior sagging
    」檢查後，顯示結果均為陰性，即右膝前、後十字韌帶均無
    鬆動。
　㈢上訴人在107年7月27日進行復健治療時，經訴外人莊千儀醫
    師對其右膝進行「Lachman」、「anterior drawer test」
    、「Posterior sagging」，檢查結果顯示均為陰性，即右
    膝前、後十字韌帶均無鬆動。
　㈣上訴人於107年9月10日自行前往中和紀念醫院進行全膝MRI核
    磁共振造影掃描，並於108年2月23日經高雄榮民醫院醫師安
    排後十字韌帶手術，且診斷傷勢為右膝前十字韌帶斷裂及後
    十字韌帶撕脫性骨折。
六、本院之判斷
　㈠按判決書內應記載之理由，如第二審關於攻擊或防禦方法之
    意見及法律上之意見與第一審判決相同者，得引用之，民事
    訴訟法第454條第2項前段定有明文。此一規定，依同法第43
    6條之1第3項規定，於簡易程序之第二審亦有準用。原審判
    決理由欄之記載，均為本院所認同，並予引用外，另補充理
    由如下。
　㈡又按當事人主張有利於己之事實者，就其事實有舉證之責任
    ，民事訴訟法第277條前段定有明文。而依民法第184條第1
    項前段規定，侵權行為之成立，須行為人因故意過失不法侵
    害他人權利，亦即行為人須具備歸責性、違法性，並不法行
    為與損害間有因果關係，始能成立。是以，倘行為並無故意
    或過失，或行為與損害之間無相當因果關係者，均無從令行
    為人負侵權行為損害賠償責任。又醫師實施醫療行為，如已
    符合醫療常規，而被害人未能舉證證明醫師實施醫療行為過
    程中有何疏失，即難認醫師有不法侵權行為（最高法院104
    年度台上字第700號裁判意旨參照）。
　㈢上訴人稱系爭手術後都會裝膝支架，術後一個月內會強迫要
    伸直維持零度的角度，腳呈現緊繃及堅固的狀態，術後關節
    也會沾黏，故手術後醫師做上開測試一定不準確，因為只是
    用肉眼判斷。此外亦難期待高雄長庚醫院會在自家報告裡寫
    出本件真相內容，原審不應以竄改過之報告做判斷等語，並
    提出江清泉醫師網路文章及新聞資料為佐。然依江清泉醫師
    文章內容所載，僅係說明膝部韌帶之傷害與受傷之機轉很有
    關係，受傷時膝部姿勢影響不同部位韌帶受傷，然並未提及
    後十字韌帶之各類情形；且所提及理學檢查，亦無後十字韌
    帶傷害部分之說明，尚難以此認徐山琳醫師有何未依醫療常
    規為診治之情形。又依新聞資料所示，該報導內容指出騎士
    左膝十字韌帶斷裂診斷為左膝十字韌帶鬆弛，延誤就診時間
    等語，而本件上訴人至長庚醫院就診，業經徐山琳醫師就主
    要傷勢進行手術，並以膝支架保護膝部，輔以復健治療恢復
    ，其醫療處置，符合醫學倫理及醫療常規而無醫療疏失等情
    ，亦有高雄市政府衛生局諮詢意見可參，上開新聞報導之情
    形實與本件不同，自難據為不利被上訴人之認定。而上訴人
    於系爭手術後，除回診時，經被上訴人徐山琳醫師進行理學
    檢查外，亦經復健科醫師依其專業判斷及例行作為，施以不
    同之理學檢查後均未發現異狀，而理學檢查為臨床醫師重要
    之診療手段，上訴人事後僅泛稱上開檢查不準確、長庚醫院
    報告有經竄改等情，然均未提出相關具體事證以實其說，所
    述自難採信。
　㈣綜上，醫學因具有不確定性及高度專業性，不同病患對於相
    同醫療行為之反應未必相同，許多醫療處置亦無法預先確定
    其結果，故醫院、醫師對病人之診療義務，並非負有完全治
    癒病人病症之義務，而係依病人之病症，本於醫療常規而為
    照顧治療，而本件依卷附資料，被上訴人徐山琳之醫療行為
    或處置均符合醫療常規，上訴人並未舉證證明被上訴人徐山
    琳有何故意或過失違反醫療上必要之注意義務且逾越合理臨
    床專業裁量等可歸責性存在，揆諸首揭說明，上訴人依民法
    侵權行為法律關係，主張被上訴人徐山琳與其僱主即被上訴
    人高雄長庚醫院應共同負侵權行為損害賠償責任，尚屬無據
    ，應予駁回。
七、綜上所述，上訴人依侵權行為之法律關係，請求被上訴人應
    給付上訴人25萬元，及自起訴狀繕本送達翌日起至清償日止
    ，按年息5 ％計算之利息，為無理由，應予駁回，原審為上
    訴人敗訴之判決，核無不合，上訴意旨猶指摘原判決不當，
    求予廢棄改判，自無理由，應予駁回。
八、本件事證已臻明確，兩造其餘之攻擊防禦方法，經審酌後核
    與判決結果不生影響，爰不逐一論述。
九、據上論結，本件上訴為無理由，判決如主文。　　　　
中　　華　　民　　國　　111 　年　　4 　　月　　8 　　日
                  醫事法庭 審判長法　官謝文嵐　
　　　　　　　　                 法  官許家菱
　　　　　　　　                 法  官翁熒雪
以上正本係照原本作成。
如對本判決上訴，須於判決送達後20日內向本院提出上訴狀。如
委任律師提起上訴者，應一併繳納上訴審裁判費。
中　　華　　民　　國　　111 　年　　4 　　月　　8 　　日
                                書記官　陳奕希